臺灣高雄地方法院民事判決
111年度雄簡字第1876號
原      告  蔡志民  
被      告  瑞邑工程有限公司


法定代理人  陳英    
訴訟代理人  魏景彬  
上列當事人間給付票款事件，本院於民國111年11月9日辯論終結
，判決如下：
    主      文
被告應給付原告新臺幣陸拾伍萬元，及其中參拾伍萬元於民國一
一○年十一月一日起，參拾萬元於民國一一一年一月三日起，均
至清償日止按週年利率百分之六計算之利息。
訴訟費用由被告負擔。
本判決得假執行。被告如以新臺幣陸拾伍萬元為原告預供擔保得
免假執行。
    事實及理由
壹、程序事項：
一、按訴狀送達後，原告不得將原訴變更或追加他訴，但請求之
    基礎事實同一者，或擴張或減縮應受判決事項之聲明者，不
    在此限，民事訴訟法第255 條第1 項但書第2 款、第3 款規
    定甚明，此一規定於簡易訴訟程序亦有準用，為同法第436
    條第2 項所明定亦有明文。本件原告起訴時，原聲明遲延利
    息起算自發票日起至清償日止等語（本院卷第7頁）。嗣於
    審理中變更聲明為：遲延利息起算日以退票日起算等語（本
    院卷第103頁）。審酌變更前、後均係基於同一基礎事實，
    請求金額之變更亦屬減縮應受判決事項之聲明，故其所為訴
    之變更與前揭規定並無不合，應予准許。
二、原告前聲請對訴外人鄭謹磊及被告核發支付命令，經本院民
    國111年司促字第5148號支付命令受理在案( 下稱系爭支付
    命令) 。被告就系爭支付命令具狀聲明異議，惟鄭謹磊未異
    議。而被告聲明異議未附具體事由，難認係屬非基於個人關
    係之抗辯，故被告聲明異議之效力不及於鄭謹磊，先予敘明
    。　
貳、實體事項：　　　
一、原告主張：原告持有被告所簽發，並經鄭謹磊背書(鄭謹磊
    未對支付命令異議而確定)，如附表所示之支票2張（下稱系
    爭支票），於110年11月1日、111年1月3日提示付款，均因
    存款不足而遭退票，爰依票據法律關係提起本件訴訟。並聲
    明：被告應給付原告新臺幣（下同）65萬元，及其中35萬元
    自110年11月1日起，30萬元自111年1月3日起，均至清償日
    止按週年利率百分之6計算之利息。
二、被告則以：不否認簽發系爭支票，票面記載事項亦是被告填
    載，當時是一位李鴻南向被告公司借系爭支票，總金額就是
    65萬元，之後李鴻南把系爭支票轉讓給鄭謹磊，鄭謹磊再將
    系爭支票轉給原告，我不知道他們中間這兩位有什麼對價關
    係，希望能把這兩位都找出來等詞置辯。並聲明：原告之訴
    駁回。
三、得心證之理由
  ㈠按在票據上簽名者，依票上所載文義負責，票據法第5 條第1
     項定有明文。經查：原告主張之上開事實業據原告提出與
    其所述相符之系爭支票正背面影本、退票理由單影本各1 份
    為證。被告就其簽發系爭支票，並同意他人使用系爭支票之
    事實為不爭執，是以被告應負發票人之票據責任。
  ㈡又按票據債務人不得以自己與發票人或執票人之前手間所存
    抗辯之事由對抗執票人，但執票人取得票據出於惡意者，不
    在此限；以惡意或有重大過失取得票據者，不得享有票據上
    之權利；無對價或以不相當之對價取得票據者，不得享有優
    於其前手之權利，票據法第13條、第14條分別定有明文。次
    按主張以惡意或有重大過失取得票據，不得享有票據上權利
    之一造，應就此一利己事實負舉證之責任；所謂不得享有優
    於其前手之權利，固指前手之權利如有瑕疵，該取得人即應
    繼受其瑕疵，人的抗辯並不中斷；如前手無權利時，取得人
    即不能取得權利而言，惟該前手權利瑕疵或無權利之抗辯事
    由，仍應由票據債務人負證明之責（最高法院103 年度台簡
    上字第6號、89年度台上字第1313號判決意旨參照）。原告
    請求被告給付票款，被告則以前詞為辯，惟依上開規定，被
    告不得以其不知原告與鄭謹磊，或鄭謹磊與李鴻南間之原因
    關係對抗原告，且原告主張係抵銷鄭謹磊之修車款及借款予
    鄭謹磊，始取得系爭支票，並提出龍城汽車估價單、匯款申
    請書2紙（本院卷第111-115頁）在卷為證，可見原告已否認
    其上開票據法第13、14條之情事。是依上開意旨，應由票據
    債務人即被告證明原告為有惡意，或係無對價或不相當對價
    取得系爭支票。然被告僅空言泛指辯詞，未舉證以實其說，
    要難證明原告係因惡意、重大過失或無對價取得系爭支票，
    故被告猶持前詞拒絕給付系爭支票款項，為無理由。
  ㈢末按執票人向支票債務人行使追索權時，得請求自為付款提
    示日起之利息，如無約定利率者，依年利6 釐計算；發票人
    、承兌人、背書人及其他票據債務人，對於執票人連帶負責
    ，此於支票準用之，票據法第126 條、第133 條、第144 條
    、第96條第1 項分別定有明文。35萬元之系爭支票於110 年
    11月1日為付款提示遭退票，30萬元之系爭支票於111年1月3
    日為付款提示遭退票，有退票理由單可憑（本院卷第11-21
    頁)，是依上引規定請求35萬元之系爭支票於110 年11月1日
    ，30萬元之系爭支票於111年1月3日起均至清償日止按週年
    利率百分之6 計算之利息為有理由。
四、從而、原告依票據法之法律關係請求被告給付65萬元，及35
    萬元之系爭支票於110 年11月1日起，30萬元之系爭支票於1
    11年1月3日起，均至清償日止按週年利率百分之6 計算之利
    息為有理由，應予准許。
五、本件原告勝訴部分，係適用簡易訴訟程序所為被告敗訴之判
    決，依民事訴訟法第389 條第1 項第3 款之規定，應依職權
    宣告假執行，並依同法第436 條第2項準用第392 條第2 項
    ，依職權為被告預供擔保，得免為假執行之宣告。
六、至兩造其餘之攻擊防禦方法及未經援用之證據，經本院斟酌
    後，認為均不足以影響本判決之結果，自無逐一詳予論駁之
    必要，併此敘明。
七、訴訟費用之負擔：民事訴訟法第78條。
中　　華　　民　　國　　111 　年　　12　　月　　7 　　日
                  高雄簡易庭  法    官   鄧怡君
附表
票據種類 發票人 發票日（年月日） 指定受款人 面 額（新  臺幣） 票據號碼 背書人 支票 瑞邑工程有限公司 110.10.31  未  載 350,000 元 AG0000000 鄭謹磊 支票 瑞邑工程有限公司 110.12.31  未  載 300,000元 AG0000000 鄭謹磊 
以上正本係照原本作成。
如對本判決上訴，須於判決送達後20日內向本院提出上訴狀。如
委任律師提起上訴者，應一併繳納上訴審裁判費。　　　　　　
中　　華　　民　　國　　111 　年　　12　　月　　7 　　日
                              書 記 官   吳語杰